臺灣高雄地方法院刑事判決　　　　　　　94年度重訴字第40號
公　訴　人　臺灣高雄地方法院檢察署檢察官
被　　　告　戊○○
選任辯護人　柳聰賢律師
被　　　告　甲○○
指定辯護人　連立堅律師
上列被告等因毒品危害防制條例案件，經檢察官提起公訴（93年
偵字第第21991 號、22456 號、第23189 號、第23134 號、94年
度偵字第868 號），本院判決如下：
    主  文
戊○○共同製造第二級毒品，處有期徒刑柒年肆月。第二級毒品
甲基安非他命參公斤及扣案如附表2 所示之物，均沒收銷燬。扣
案如附表1 所示之物，均沒收。附表4 編號1 至7 所示之物，均
沒收，如不能沒收時，應追徵其價額。
甲○○幫助製造第二級毒品，處有期徒刑參年拾月。附表4 編號
8 所示之物，沒收，如不能沒收時，應追徵其價額。
    事  實
一、戊○○（綽號老大）與乙○○熟識。緣乙○○與曾貫政（分
    別經本院以民國《下同》94年度重訴字4 號判處有期徒刑15
    年及20年）基於製造第二級毒品甲基安非他命販售牟利之犯
    意聯絡，約定由曾貫政提供鹽酸麻黃素150 公斤、鈀金3 瓶
    、醋酸鈉1 箱、硫酸鋇1 箱等原料及製造器具搖臺3 台、絡
    桶（又稱反應罐、壓力罐）3 罐，而由乙○○尋找其他助手
    ，並言明若乙○○製造之第二級毒品甲基安非他命成品達90
    公斤，則由曾貫政支付新台幣（下同）450 萬元作為酬勞，
    亦即每處理1 公斤之鹽酸麻黃素，可獲得3 萬元之工資。謀
    議既定，曾貫政於93年9 月2 日，將鹽酸麻黃素150 公斤、
    鈀金3 瓶、醋酸鈉1 箱、硫酸鋇1 箱及製造器具搖臺3 台、
    絡桶3 罐等製造第二級毒品甲基安非他命所用之器具及原料
    交予乙○○，並於同年9 月下旬交付23萬元予乙○○，供乙○○購買其餘製造第二級毒品甲基安非他命所需之原料及器
    具，期間並以其所有之行動電話（門號0000000000號、0000
    000000號）與乙○○聯絡。乙○○則分別以其所有之行動電
    話（門號00 00000000 號、000000 0000 號、0000000000號
    、0000000000號、0000000000號、00 00000000 號），與戊○○、吳文哲（綽號阿良）、方建仁（綽號大胖、阿仁）、
    洪志宏（綽號志宏）、己○○（綽號虎頭）等人（後4 人分
    別經本院以94年度重訴字4 號判處有期徒刑8 年、9 年、7
    年4 月及9 年）聯絡，約定及指示渠等分別從事第二級毒品
    甲基安非他命製造過程中有關架設工廠、搬運原料器具、把
    風、洗滌容器等製造毒品所需之事項，待事後成後再分別給
    予一定之報酬，是渠等基於製造第二級毒品甲基安非他命之
    犯意聯絡，於93年10月11日，經曾貫政覓得位於高雄縣杉林
    鄉○○段枋寮村後山某處，乙○○乃將所購得原料及器具運
    至該處，欲在該處進行製造甲基安非他命第一階段，惟於93
    年10月13日下午，因遇有農牧局之巡山人員行經該處，乙○○恐被查覺，乃要求曾貫政另行尋覓其他地點。隨後由曾貫
    政駕駛不知何人所有車號不詳之自用小客車，搭載乙○○及
    洪志宏一同前往屏東縣，經選定春日鄉瓠仔寮山區某處廢棄
    卡拉ＯＫ餐廳（下稱瓠仔寮山區○○○○○段製造地點後，
    即由乙○○命方建仁及洪志宏二人租用小貨車，將原置於杉
    林鄉○○段之部分原料及工具搬運下山，並前往高雄市○○
    路購買氫氣罐3 罐及壓力錶2 支，再分別將上開原料及工具
    藏置於乙○○位於屏東縣東港鎮○○路328 號住處車庫及將
    鹽酸麻黃素藏置於乙○○位於高雄市○○路85大樓住處之地
    下停車場。於93年10月14日，乙○○並與戊○○共同前往杉
    林鄉○○段將以帆布遮蓋之化學藥品丙酮、玻璃濾瓶、陶瓷
    漏斗及裝有化學藥品之塑膠桶等物搬離該處。於93年10月17
    日，乙○○欲進行第二級毒品甲基安非他命第一階段之製造
    工作，乃撥打戊○○所有之行動電話（門號0000000000號）
    ，約定於當日前往瓠仔寮山區進行第二級毒品甲基安非他命
    之製造，嗣並由方建仁及洪志宏駕駛不知何人所有之自用小
    客車，搭載戊○○前往瓠仔寮山區與乙○○會合，但當日夜
    間因故未進行，戊○○翌日（即93年10 月18 日）清晨即由
    乙○○載離該處。嗣於93年10月18日下午，乙○○又撥打吳
    文哲所有之行動電話（門號0000000000 號）， 央求吳文哲
    駕駛不知何人所有之休旅車，搭載相關工具，前往屏東縣新
    埤鄉與戊○○會合後，再由吳文哲駕車前往瓠仔寮山區。到
    達後即由深諳裝設電器設備之吳文哲架設電纜及電源，並在
    乙○○之指示下，於當日及翌日晚上，由乙○○、吳文哲及
    戊○○3 人，共同進行如附表3 編號1 所示第二級毒品甲基
    安非他命第一階段之製造行為，於此製造期間，並由方建仁
    及洪志宏在瓠仔寮山區下注意是否有往來人車，若有不認識
    之人車經過，即由方建仁撥打行動電話通知乙○○等人，避
    免被查獲。待完成上開鹵化反應後，乙○○即於同年月20日
    清晨，將上開氯假麻黃素（即俗稱粗胚）及器具先載運藏放
    於屏東縣東港鎮○○路328 號之住處，並於同日晚間某時聯
    絡方建仁，要求方建仁至杉林鄉○○段將藏置於內之丙酮載
    運下山並購買氫氣3 瓶。方建仁接獲指示後，即於翌日（即
    10月21日）與洪志宏租用汽車，前往高雄市○○區○○路13
    號「良欣實業有限公司」購買3 支氫氣鋼瓶，經當場以其所
    有之行動電話（門號000000 0000 號）與乙○○聯絡而購得
    後，即由其2 人一同運至乙○○位於屏東縣之住處存放。乙○○並於93年10月23日，透過姓名年籍均不詳綽號「進忠」
    之成年男子，向知情之甲○○（綽號「貓仔」）以20萬至30
    萬不等代價，承租甲○○坐落屏東縣春日鄉古華村823 地號
    之工寮（下稱春日鄉工寮）充作第2 、3 階段製作工廠，甲○○明知其提供上開工寮將有助於乙○○等人製造甲基安非
    他命，仍基於幫助製造第二級毒品甲基安非他命之犯意，提
    供上開地點供乙○○等人製造第二級毒品甲基安非他命。經
    乙○○撥打己○○所有之行動電話（門號00 00000000 號）
    聯絡後，在乙○○之指示下，由不知情之丁○○（經本院以
    94年度重訴字4 號判處無罪）及陳嘉雄分別駕駛不知何人所
    有之小貨車各1 輛，由不知情之不詳年籍綽號「黑人」之成
    年男子及具有犯意聯絡之己○○2 人，將上開製造安非他命
    之工具運至春日鄉工寮藏放，再由乙○○及己○○2 人於當
    日晚上，在乙○○指導下，共同以丙酮清洗氯假麻黃素。於
    93年10月26日，乙○○則獨自1 人在該處進行如附表3 編號
    2 、3 所示製造甲基安非他命之第二、三階段行為。而曾貫
    政於93年10月23日為警查獲後，即有自稱「阿勝」之姓名年
    籍不詳成年男子，前往春日鄉工寮，將曾貫政被查獲一事告
    知乙○○，並表示此後均由其代替曾貫政收受該等製造完成
    之第二級毒品甲基安非他命結晶及提供資金，而乙○○聽聞
    後即為應允。於93年10月27日晚上，己○○復獨自騎乘機車
    前往春日鄉工寮，在旁遞送水瓢等物由乙○○進行如附表3
    所示編號2 之製造第二級毒品甲基安非他命第二階段行為，
    並於同年月28日早上製成重約3 公斤之第一批第二級毒品甲
    基安非他命結晶體。乙○○於上開第二級毒品甲基安非他命
    結晶後，旋即撥打聯絡「阿勝」所有之行動電話（門號
    0000000000號），由阿勝前往春日鄉工寮山腳下，再由乙○○命正欲下山之己○○將該3 公斤之第二級毒品甲基安非他
    命結晶交予不知情之丁○○轉交予「阿勝」。乙○○則繼續
    從事如附表3 編號2 、3 之第二級毒品甲基安非他命製造行
    為，並於當日16時20分許，因有路人經過該處，乃撥打甲○○之行動電話（門號0000000000號），要求甲○○委請不知
    情之丁○○前往察看，乙○○則陸續製成如附表3 所示之第
    二級毒品甲基安非他命晶體，而由同年月28日晚上再次抵達
    春日鄉工寮之己○○將上開第二級毒品甲基安非他命成品放
    入夾鏈袋中。嗣於93年10月29日13時許，經法務部調查局南
    部地區機動工作組、臺南縣政府警察局少年隊、永康分局、
    高雄市政府警察局小港分局、屏東縣政府警察局里港分局、
    枋寮分局、高雄縣政府警察局旗山分局、海巡署南部地區高
    雄市機動及屏東查緝隊等單位所組成之專案小組人員當場查
    獲乙○○及己○○2 人，並當場扣得如附表2、3所示之物，
    另循線於93年10月29日13時20分許，在屏東縣坊寮鄉○○村
    ○○路170 之1 號前逮捕丁○○，並扣得氫氣筒2 罐，另於
    同日13時20分許，在屏東縣坊寮鄉○○村○○路73號逮捕甲○○，始查知上情。
二、案經臺灣高雄地方法院檢察署檢察官指揮法務部調查局南部
    地區機動工作組、臺南縣政府警察局少年隊、永康分局、高
    雄市政府警察局小港分局、屏東縣政府警察局里港分局、枋
    寮分局、高雄縣政府警察局旗山分局、海巡署南部地區高雄
    市機動及屏東查緝隊等單位所組成之專案小組移送偵查起訴
    。
      理  由
壹、證據能力之審認：
一、有關曾貫政、乙○○、己○○、方建仁、洪志宏、吳文哲、
    丁○○、甲○○、戊○○等人於警詢之陳述，是否具有審認
    己身以外共犯之證據能力：
  (一)乙○○於警詢中之陳述：
  1.按被告以外之人於檢察事務官、司法警察官或司法警察調查
    中所為之陳述，與審判中不符時，其先前之陳述具有較可信
    之特別情況，且為證明犯罪事實存否所必要者，得為證據，
    刑事訴訟法第159 條之2 定有明文。
  2.查乙○○在本院已以證人身份作證，其於警詢中之陳述，雖
    與審判中所述不符，然衡諸其於警詢中之陳述，係緊接案發
    之後，並無足夠之時間思考己身與共犯彼此間之利害關係，
    而對於己身及共犯涉案情節供述較為坦然，而陳述當時，均
    無不當外力干擾，相較於其於本院審理而於其於共犯前證述
    時，語多隱蔽，且對己身犯行亦避重就輕，兩相比較，顯以
    其於警詢中之陳述較具可信性，且係為證明被告甲○○及戊○○之犯行所必要，揆諸前揭說明，乙○○於警詢中有關被
    告2 人犯行之陳述，應有證據能力。
  (二)按被告以外之人於審判外之言詞或書面陳述，除法律有規定
    者外，不得作為證據，刑事訴訟法第159 條第1 項定有明文
    。曾貫政、己○○、方建仁、洪志宏、吳文哲、丁○○、甲○○、戊○○於警詢之證詞，係在審判外之陳述，核其等身
    分係屬證人。而證人於司法警察機關調查中所為之陳述，乃
    審判外之陳述，原則上並無證據能力。但其上開陳述與在審
    判中不符時，其先前陳述具有「較可信之特別情況」，且係
    「證明犯罪事實存否所必要者」，該調查局之陳述即例外認
    有證據能力。而所謂「較可信之特別情況」，係指證人陳述
    之外部客觀情況值得信用，亦即陳述經過未受外力之影響，
    而具有可信性，惟此僅指陳述之外部客觀情況，要非證據價
    值判斷之問題。查辯護人爭執此部分證詞之證據能力，檢察
    官未就「較可信之特別情況」及「證明犯罪事實存否所必要
    」之要件為必要之釋明。且審閱全卷並無證據可資認定曾貫
    政等人警詢所為之陳述具有較可信之情況，是上開曾貫政等
    人於警詢之陳述，尚與刑事訴訟法第159 條之2 之要件不符
    ，而不具有證據能力，自應予以排除。
  (三)證人曾貫政、乙○○、己○○、方建仁、洪志宏、吳文哲、
    丁○○、甲○○、戊○○於偵查中具結後，向檢察官所為之
    陳述，雖為被告2 人以外之人於審判外之陳述，屬於傳聞證
    據，然此乃證人曾貫政等人於偵查中向檢察官所為之陳述，
    且本院審酌證人曾貫政等於偵查中陳述時之外在環境及情況
    ，均無顯有不可信之情況，應認證人曾貫政等人先前於偵查
    中向檢察官所為之陳述，符合刑事訴訟法第159 條之1 第2
    項之規定，得為證據，而有證據能力。
  (四)本案卷內所有之文書，檢察官及被告2 人於本院言詞辯論終
    結前，均未爭執或聲明異議，該文書雖屬傳聞證據，惟依刑
    事訴訟法第159 之5 條第2 項、第1 項之規定，亦得為證據
    。
貳、實體部分：
一、訊據被告戊○○矢口否認有共同製造第二級毒品甲基安非他
    命犯行，並辯稱：伊曾於93年10月15日至20日間，僅幫忙搬
    運塑膠桶、玻璃瓶、紙箱等物，伊不知乙○○係在製造第二
    級毒品甲基安非他命云云。訊據被告甲○○雖坦承將春日鄉
    工寮出租予乙○○，並幫乙○○購買日常用品及食物等情，
    然矢口否認有幫助製造第二級毒品甲基安非他命之行為，並
    辯稱：乙○○是透過「進忠」來向伊承租土地及芒果樹，伊
    以為乙○○是要承接伊之果樹，伊雖有幫乙○○購買食物、
    塑膠桶及氫氣桶等物，然伊不知情乙○○在該處製造第二級
    毒品甲基安非他命云云。然查：
  (一)曾貫政確曾於93年9 月起迄時10月中旬止，陸續交付鹽酸麻
    黃素150 公斤、鈀金3 瓶、醋酸鈉及硫酸鋇各1 箱、搖台3
    臺、絡桶3 桶及資金23萬元予乙○○，並約定由乙○○製造
    第二級毒品甲基安非他命，而由乙○○統籌規劃及與其他人
    員聯絡，在乙○○指示下，分別由乙○○、洪志宏、方建仁
    將原放置於杉林鄉○○段之製造第二級毒品甲基安非他命工
    具及原料搬運下山，並由洪志宏、方建仁前往前往高雄市購
    買氫氣瓶3 罐及壓力表2 支，再運至乙○○位於屏東縣住處
    及高雄市住處後藏放。於93年10月14日由乙○○與被告戊○○將部分器具及原料運至瓠仔寮山區，於93年10月18日，在
    乙○○計畫下，由吳文哲在瓠仔寮山區裝設電器設備，並於
    當日及翌日晚上，由乙○○、吳文哲及被告戊○○共同從事
    如附表3 所示編號1 之第一階段製造工作，並由方建仁、洪
    志宏在瓠仔寮山區山腳下把風。而於第一階段行為製作完成
    後，乙○○即於93年10月20日將氯假麻黃素運至其位於屏東
    縣東港鎮之住處，並囑由方建仁於同年月21日前往高雄市小
    港區購買氫氣3 瓶，一併藏放於乙○○家中。於93年10月23
    日，乙○○經向被告甲○○承租春日鄉工寮後，即夥同己○○及委託不知情之丁○○、陳嘉雄及「黑仔」，將上開藏置
    於乙○○家中之製作工具及原料搬運至春日鄉工寮，並在當
    日由乙○○及己○○以丙酮清洗氯甲麻黃素。於93年10月27
    日晚上，經乙○○及己○○合力完成如附表3 編號2 、3 之
    甲基安非他命第二、三階段製造程序後，於翌日早晨製造出
    第二級毒品甲基安非他命結晶約3 公斤，再由己○○將該結
    晶透過丁○○交付予綽號「阿勝」之男子。乙○○並於93年
    10月28日傍晚，以電話聯絡被告甲○○，要求其前往察看靠
    近工寮之陌生人，並陸續將其餘之鹽酸麻黃素進行氫化反應
    ，而陸續完成如附表2 編號1 所示之結晶體，再由己○○將
    之分裝入袋等情，有下列證據可證：
  1.乙○○於警詢中供稱：己○○於93年10月28日前往春日鄉工
    寮，並在其製造甲基安非他命時由己○○幫忙提水、拿桶子
    、舀廢水、拿夾鏈袋包甲基安非他命結晶成品等雜項工作，
    製造毒品之原料鹽酸麻黃素150 公斤、部分工具及資金23萬
    元，係由綽號「志仔」之曾貫政所提供，其所製造完成之第
    二級毒品甲基安非他命3 公斤，曾經交付予綽號「勝仔」之
    人（詳見93年度偵字第21991 號卷第28-35 頁）；於警詢中
    供稱：伊於93年9 月2 日起即陸續收到曾貫政所交付之鹽酸
    麻黃素等原料及工具，並收受資金23萬元，並於10月11日覓
    得杉林鄉○○段後，欲在該處進行甲基安非他命第一階段之
    製造，但因發現有人員經過，乃經由曾貫政搭載伊與洪志宏
    前往瓠仔寮山區尋得地點，並在同年10月18、19日夜間，由
    綽號「阿良」之吳文哲、綽號「老大」之被告戊○○，共同
    將原料鹽酸麻黃素進行鹵化反應為氯假麻黃素，而於同月20
    日清晨，在將之運回伊位於東港鎮之住處。嗣於同年10月22
    日，透過友人認識綽號「貓仔」之被告甲○○，向其承租春
    日鄉工寮，並命陳嘉雄、丁○○、己○○及綽號「黑人」之
    男子，將上開氯假麻黃素及原料工具等物運至春日鄉工寮，
    再由伊與己○○以丙酮清洗氯假麻黃素，而於同月26日中午
    由伊進行甲基安非他命第二階段之製造，由己○○在27 日
    晚上幫忙進行遞送水瓢等物之工作，嗣於同月28日清晨完成
    第一批甲基安非他命結晶3 公斤，其後並將之交付予「勝仔
    」。而第一階段之製作，係由伊與被告戊○○、吳文哲三人
    合力完成等語，有前開警詢筆錄2 份附卷可稽。且經核與乙○○於偵訊中以證人身份之證述情節大致相符（參見93 年
    偵字第21411 號卷第115-119 頁、第147-149 頁；93年偵字
    第21991 號卷第142-147 頁）。雖乙○○於本院審理時以證
    人身份證稱：伊沒有和曾貫政明確約定製作甲基安非他命之
    報酬；且93年10月18日、19日晚上，洪志宏及方建仁並沒幫
    忙把風，吳文哲及被告戊○○僅有幫運部分器具及原料，但
    渠二人均未參與製作安非他命第一階段之行為云云。惟衡諸
    乙○○己身涉犯製造甲基安非他命之本案，且與被告戊○○
    有所熟識並具有共犯關係，其證詞本非無隱蔽案情以避免己
    身罪責及迴護共犯之圖。是經衡諸乙○○於警詢時之證詞，
    與被告戊○○相關證詞較為一致，而該等證詞對於乙○○己
    身較為不利，若非確有上情，其當無故意捏造上開情節陷害
    自己與友人，是應以其於警詢及偵訊時之證詞較為可信，從
    而，乙○○於本院審理時有利被告戊○○之證詞，不足採信
    。
  2.被告戊○○於警訊、偵訊及本院審理時均坦承確有參與搬運
    原料、器具及第一階段之製造等行為，然否認知悉乙○○製
    造之物為第二級毒品甲基安非他命云云。然被告戊○○於偵
    訊時有坦承乙○○曾告知伊搬運之物品為甲基安非他命之原
    料，其供稱：「93年10月18日、19日在枋寮山區幫乙○○及
    另一男子製造安非他命。剛開始我不知道他在製造安非他命
    ，我以為只是幫忙搬運東西，在19日我看到白色粉末狀東西
    ，高就告訴我這是安非他命的原料」等語（見93年11月12日
    偵訊筆錄，附於93年度偵字第23189 號卷第8 頁）。衡諸現
    今社會毒品氾濫嚴重，政府雷厲風行掃蕩毒品犯罪，常有警
    方在深山野嶺破獲第二級毒品甲基安非他命工廠之新聞報導
    ，常人自無不知之理，而被告戊○○多次受乙○○指示，將
    化學物料、製作工具等物搬運進入無人山區，甚且被告戊○○亦坦承乙○○在製造甲基安非他命時，伊有在旁協助，其
    於警詢時供稱：「‧‧‧乙○○先將白色碎立狀物品到入藍
    色大塑膠桶內，之後倒入不知名之化學藥水，靜置一段時間
    後再由乙○○倒入強酸（味道類似鹽酸）隨冒刺鼻濃煙我3
    人隨即走避，待煙消散後乙○○要我及吳文哲協助以丙酮清
    洗類似麵糊狀物品（經查為氯假麻黃素），方式為將陶瓷漏
    斗與玻璃濾瓶組合好後，漏斗內鋪好濾紙，由我將前述麵糊
    狀物質舀至漏斗內，吳文哲及乙○○以丙酮清洗後再以抽氣
    機將水分抽乾，隨後將抽乾的物質（俗稱『粗胚』）倒入黑
    色大垃圾袋內，至隔日清晨共反應了2 個大塑膠桶，我們將
    器具收拾乾淨‧‧‧」等語（見93年11月12日警詢筆錄，附
    於93年度偵字第22991 號卷第36頁）。若被告戊○○不知道
    製造之物為何，為何其願意在偏僻之山區，且在夜晚之時段
    與乙○○共同為上開製造第二級毒品甲基安非他命之行為？
    故此，被告戊○○當能知悉乙○○應係以化學原料製作相關
    毒品之不法勾當，其辯稱不知乙○○在製造第二級毒品云云
    ，要屬卸責之詞，不足採信。
  3.此外，製造第二級毒品一事，為最輕本刑7 年以上，最重本
    刑無期徒刑之犯罪，若為警查獲，則必當官司纏身，甚且將
    因而身陷囹圄，苟非可圖得相當之利益，常人豈肯輕易無故
    為之。而曾貫政與乙○○約定，若製造第二級毒品甲基安非
    他命完成後，即由曾貫政支付乙○○450 萬元等情，業如上
    述，是乙○○若找尋其他助手，當亦會支付相當之報酬始合
    乎常理。復參諸證人林志強、簡隆景均於本院審理時證述：
    乙○○曾經邀其共同製造第二級毒品甲基安非他命，並告知
    事成後給予100 萬元之酬勞等語（詳見本院94年度重訴字第
    4 號卷2 第96-118頁），堪認乙○○與己○○、方建仁、洪
    志宏、吳文哲及被告戊○○約定共同從事毒品製造時，必已
    應允依其參與程度於事成後給予一定之報酬或利益，否則被
    告戊○○豈願聽從乙○○之指示，長途多次搬運相關物品，
    並於夜半從事第二級毒品之製造等行為。故此，被告戊○○
    辯稱：純粹幫忙，沒有獲得任何好處之可能云云，要屬卸責
    之詞，不足採信。
  4.被告戊○○雖又辯稱：伊僅參與第一階段，且僅幫忙搬運器
    材，至多僅成立製造第二級毒品之未遂犯及幫助犯云云。惟
    按刑法關於正犯與從犯之區別，係以其主觀之犯意及客觀
    之犯行為標準，凡以自己犯罪之意思而參與犯罪，無論其所
    參與者是否犯罪構成要件之行為，皆為正犯，其以幫助他人
    犯罪之意思而參與犯罪，其所參與者，苟係犯罪構成要件之
    行為，亦為正犯，必以幫助他人犯罪之意思而參與犯罪，其
    所參與者又為犯罪構成要件以外之行為，始為從犯。承前所
    述，被告戊○○於第一階段即鹵化反應步驟時已參與將丙酮
    浸溶並製成氯假麻黃素，足見被告戊○○係以自己製造甲基
    安非他命之意思而參與上開構成要件之犯行，應屬本件製造
    甲基安非他命之共同正犯，而非幫助犯無訛，是被告戊○○
    所辯應無可採。按「共同正犯應就全部犯罪結果共負責任
    ，故正犯中之1 人，其犯罪已達於既遂程度者，其他正犯亦
    應以既遂論科。」，最高法院著有29年上字第3617號判例可
    資參照。本件被告戊○○與乙○○等人共同參與第二級毒品
    甲基安非他命之製造，且乙○○已製成第二級毒品甲基安非
    他命，自應成立既遂犯，雖被告戊○○未參與第二及第三階
    段之行為，但因乙○○已完成毒品之製作，已屬既遂，揆諸
    前揭判例意旨，被告戊○○本次犯行仍屬既遂，併此敘明。
  (二)被告甲○○雖辯稱伊不知乙○○係在上開春日鄉工寮從事製
    造甲基安非他命之不法行為云云。雖乙○○於本院審理時證
    稱伊當時係臆測被告甲○○應知悉伊在春日鄉工寮製造毒品
    ，然伊從未告知被告甲○○伊在該工寮做何事云云，其證稱
    ：「（94年2 月17日在地院《94年度重訴字第4 號》你所涉
    嫌毒品案件審理中，你回答說甲○○知道我們在製作安非他
    命？與剛才所述不符有何意見？何者陳述才正確？）另案中
    所述是我自己心理主觀認為他可能知道，因為我根本沒有跟
    甲○○講過我在做什麼事情，事實上我根本不知道甲○○知
    不知道我在做什麼事情。」等語（見本院94年10月20日審判
    筆錄，第135-136 頁）。惟查：衡諸乙○○已知自身涉犯製
    造甲基安非他命，衡情，乙○○與被告甲○○並無仇恨糾紛
    ，若被告甲○○確實不知道乙○○承租春日鄉工寮係為製造
    第二級毒品甲基安非他命，為何乙○○於本院另案審理時曾
    供稱被告甲○○知悉乙○○在春日鄉工寮製造第二級毒品甲
    基安非他命等語？佐以，被告甲○○辯稱其認為乙○○係為
    種植果樹而向其承租上開春日鄉工寮及果園云云（見本院94
    年6 月21日準備程序筆錄，第36頁）。惟被告甲○○係透過
    綽號「進忠」之人而與乙○○約定出租春日鄉工寮事宜，亦
    即被告甲○○、乙○○2 人在本案發生前並不熟識，又乙○○於本院審理時證稱伊當時有告知被告甲○○伊在躲避警察
    等語，其證稱：「（你是否有告訴甲○○租地做何事？）我
    跟他說我犯案，我要到該處躲避。」等語（見本院上開審判
    筆錄，第136 頁）。故此，被告甲○○對於乙○○承租春日
    鄉工寮究為何事，應當會多加注意，被告甲○○不可能不去
    瞭解乙○○於該工寮內做何事而放任之。再者，被告甲○○
    於警詢時自承乙○○允諾以20萬元租金承租春日鄉工寮約20
    餘日等語，若乙○○確承租上開地點欲作為種植果樹之用，
    其豈會僅承租20餘日？且租金高達20餘萬元？是被告甲○○
    上開辯解，顯與常情有違。另被告甲○○並不否認曾幫乙○○購買氫氣鋼瓶、塑膠桶等物，甚至被告甲○○亦曾幫乙○○載運白鐵製之反應爐下山修理，若被告甲○○確實不知乙○○係在該處製造第二級毒品甲基安非他命，為何其對於乙○○交代其購買之物品或維修之物等事，均應允之而無任何
    疑義或拒絕之舉？是其上開所辨，要屬卸責之詞，洵無足採
    。
  (三)此外，復有如附表1 、2 所示之物品扣案足憑，而附表1 所
    示之物品確係可供製造第二級毒品甲基安非他命之器具及原
    料；如附表2 所示之晶體及液體，經以氣象層析質譜儀分析
    法及化學呈色分析法檢驗後，確係均含第二級毒品甲基安非
    他命成分（檢驗結果詳如附表2 所示）無訛，有法務部調查
    局93年11月26日調科壹字00000000000 號檢驗通知書1 份可
    憑，足認乙○○等人所製造之物品確係第二級毒品甲基安非
    他命無疑。
  (四)綜上所述，本案事證業臻明確，被告戊○○及甲○○之犯行
    洵堪認定，應依法論科。
二、論罪科刑部分
  (一)被告戊○○部分：
  1.被告戊○○為乙○○搬運原料、器具，並共同參與製造第一
    階段行為，核其所為，係犯毒品危害防制條例第4 條第2 項
    之製造第二級毒品罪。被告戊○○與己○○、乙○○、曾貫
    政、方建仁、洪志宏、吳文哲、「阿勝」間，就上開犯行，
    具有犯意聯絡及行為分擔，為共同正犯。爰審酌被告戊○○
    為圖獲利，竟共同從事製造第二級毒品，而共犯所製造完成
    之甲基安非他命結晶體流入他人手中者達3 公斤，尚未流出
    者多達50公斤，而液態之甲基安非他命亦更重達300 多公斤
    ，復衡其之行為破壞社會秩序及安全之嚴重性及參與程度，
    另參酌被告戊○○犯後否認犯行，態度不佳，惟其僅居於從
    屬地位，非本案之主導者等一切情狀，酌情量處如主文所示
    之刑，以資儆懲。
  2.乙○○製造完成之第二級毒品甲基安非他命3 公斤，雖未扣
    案，但既經查獲，復無證據證明業已滅失，應依毒品危害防
    制條例第18條第1 項前段規定沒收銷燬之。扣案如附表2 所
    示之晶體及液體，係共犯乙○○所製作完成之物，且均含第
    二級毒品甲基安非他命成分，業如前述，均應依毒品危害防
    制條例第18條第1 項前段規定，宣告沒收銷燬之。至其於因
    鑑定而耗損之毒品業已滅失，爰不以沒收。扣案如附表1 所
    示之物均係供共犯乙○○、曾貫政所共有供製造第二級毒品
    甲基安非他命所用之物，業如前述，自應依毒品危害防制條
    例第19條第1 項前段規定宣告沒收。如附表4 編號1-7 所示
    之物，雖未扣案，然均係被告戊○○、共犯吳文哲、乙○○
    、曾貫政、己○○、洪志宏、「阿勝」所有，且係犯本件製
    造第二級毒品犯行所用之物，業如前述，應依毒品危害防制
    條例第19條第1 項之規定，均宣告沒收，如不能沒收者，應
    追徵其價額。至扣案之甲基安非他命吸食器1 組與本件毒品
    製造犯行無關；扣案之亞硫醯二氯6 瓶，係原就在春日鄉工
    寮內之物品，與本件毒品製造犯行無關，業據乙○○供述在
    卷，爰不予沒收。
  3.被告戊○○雖辯稱：因乙○○有向保安警察第三總隊第二大
    隊第二中隊檢舉曾貫政，並向臺灣高雄地方法院檢察署檢察
    官聲請以證人保護法之規定擔任污點證人，被告戊○○係在
    此情況下受乙○○之託而參與本案，應依證人保護法之規定
    減輕其刑云云。惟按，證人保護法第14條第1 項規定：「第
    2 條所列刑事案件之被告或犯罪嫌疑人，於偵查中供述與該
    案案情有重要關係之待證事項或其他共犯之犯罪事證，因而
    使檢察官得以追訴該案之其他共犯者，以經檢察官事先同意
    者為限，就其因供述所涉之犯罪減輕或免除其刑」。揆其立
    法目的，係藉刑罰減免之誘因，以鼓勵刑事案件之被告或犯
    罪嫌疑人，使其勇於供出與案情有重要關係之待證事項或其
    他共犯犯罪之事證，以協助檢察官有效追訴其他共犯。故在
    解釋上，自應以被告或犯罪嫌疑人詳實供出與案情有重要關
    係之待證事項或其他共犯犯罪之事證，因而使檢察官得以有
    效追訴其他共犯者，始有適用該規定減輕或免除其刑之餘地
    。若其為圖減輕或免除刑責，故意對與案情有重要關係之待
    證事項為不實之供述，或虛構其他共犯犯罪之事證者，不僅
    無益於檢察官有效追訴共犯，且有使無辜之人遭受追訴之虞
    ，顯與上述規定之旨意不符，自不應適用上開規定減輕或免
    除其刑，最高法院93年度台上字第6393號判決可資參照。查
    ：
  被告戊○○於93年12月14日偵訊時雖有以證人身份傳訊，然
    當時偵查檢察官確實未於偵訊筆錄中或以任何書面資料同意
    被告戊○○轉換成污點證人，是辯護人請求本院依證人保護
    法第14條第1 項規定對被告戊○○減輕或免除其刑，即有未
    合。
  再者，乙○○固曾於93年9 月9 日經檢察官同意依證人保護
    法規定轉換為污點證人，然乙○○向檢察官供述有關曾貫政
    93年6 月間之犯行時，並未詳細供出曾貫政之聯絡方式及出
    入處所，有當時偵訊及警詢筆錄在卷可查，是其是否確有為
    詳實之供述供檢察官追訴其他共犯，尚非無疑。乙○○於93
    年9 月10日後，亦未提供曾貫政詳實之出入處所予警方或檢
    察官追緝曾貫政，反持續與曾貫政聯絡有關上開93年10月份
    犯行之相關事宜，有刑事警察局中部打擊犯罪中心偵查員報
    告內附乙○○與曾貫政之通聯對話附卷可稽，堪認乙○○尚
    有隱匿重要事實未於偵查中供述。況本件乙○○於93年9 月
    下旬即未再與保安警察第三總隊第二大隊第二中隊之員警及
    臺灣高雄地方法院檢察署檢察官聯繫，反而係持續進行其與
    曾貫政所合作製造第二級毒品甲基安非他命之計畫，並一度
    要求曾貫政變更製造地點避免為警查獲，其後渠等確有違法
    進行製造第二級毒品甲基安非他命。甚且，乙○○明知曾貫
    政於93年10月23日為警查獲，惟其仍繼續製造毒品並將成品
    交付他人，直至同年月29日始為調查局南部機動工作組循線
    查獲。綜上所述，足見本件乙○○並無詳實供述與案情有重
    要關係之事實供檢察官追查共犯外，且本案查獲過程亦與其
    於93年9 月9 日及其後之供述無關，自無從依證人保護法第
    14條之規定減輕其刑。準此，被告戊○○之辯護人辯稱本件
    因乙○○適用證人保護法第14條，故被告戊○○亦應適用證
    人保護法第14條云云，自有誤會。
  (二)被告甲○○部分：
  1.按刑法上之幫助犯，係對於犯罪與正犯有共同之認識，而以
    幫助之意思，對於正犯資以助力，而未參與實施犯罪之行為
    者而言（最高法院75年度台上字第1509號、88年度台上字第
    1270號判決意旨參照）。是以如未參與實施犯罪構成要件之
    行為，且係出於幫助之意思提供助力，即屬幫助犯，而非共
    同正犯。本件被告甲○○將上開工寮出租予乙○○，作為製
    造甲基安非他命第二及第三階段之處，並幫助乙○○購買日
    常用品及食物，其單純提供場地及購買日常物品等行為，並
    不等同實際操作製作甲基安非他命步驟之行為，且亦無證據
    證明被告甲○○有參與製造甲基安非他命之構成要件行為。
    公訴人復未提出證據證明若本件甲基安非他命製作成功，被
    告甲○○還能再分配到其他利潤，則尚難認定被告甲○○係
    以自己犯罪之意思，以提供場地（非製造甲基安非他命之犯
    罪構成要件行為）為手段，參與本件製造甲基安非他命之犯
    行。從而堪認被告甲○○僅有單純出租工寮予以幫助乙○○
    等人製造甲基安非他命之行為，其提供場地等之行為，係對
    於乙○○等人遂行製造甲基安非他命，資以助力，揆諸上開
    判決意旨，應屬該罪之幫助犯，公訴人認被告甲○○係共同
    正犯，尚有誤會。被告甲○○幫助他人犯前開製造第二級毒
    品既遂罪，應依刑法第30條第2 項規定，按正犯之刑減輕其
    刑。
  2.爰審酌被告甲○○固僅有幫助製造甲基安非他命之犯行，然
    其所提供之場地偏僻，使乙○○等人不輕易遭人發現渠等製
    造甲基安非他命之犯行，而該製毒集團所製造完成之甲基安
    非他命結晶體流入他人手中者達3 公斤，尚未流出者多達50
    公斤，而液態之甲基安非他命亦更重達300 多公斤，復衡其
    之行為破壞社會秩序及安全之嚴重性，另參酌被告甲○○犯
    後否認犯行，未有悔意等一切情狀，酌情量處如主文所示之
    刑，以資儆懲。
  3.另被告甲○○僅為本件製造甲基安非他命犯行之幫助犯，並
    非共同正犯，不適用責任共同之原則，故關於被告甲○○部
    分，對正犯所有供犯罪所用之物，毋庸併為沒收之宣告。至
    附表4 編號8 所示之物雖未扣案，然係被告甲○○所有之物
    ，且係犯本件幫助製造第二級毒品犯行所用之物，業如前述
    ，應依毒品危害防制條例第19條第1 項之規定，宣告沒收，
    如不能沒收者，應追徵其價額。
據上論斷，應依刑事訴訟法第299 條第1 項前段，毒品危害防制
條例第4 條第2 項、第18條第1 項前段、第19條第1 項，刑法第
11條、第28條、第30條，罰金罰鍰提高標準條例第2 條，判決如
主文。
本案經檢察官丙○○到庭執行職務。
中　　華　　民　　國　　94　　年　　11　　月　　3 　　日
                   刑事第七庭   審判長法　官  孫啟強
                                      法　官  卓立婷
                                      法　官  張茹棻
以上正本證明與原本無異。
如不服本判決，應於收受送達後10日內向本院提出上訴書狀。
中　　華　　民　　國　　94　　年　　11　　月　　3 　　日
                                      書記官  陳惠玲
附錄本判決論罪之法條：
毒品危害防制條例第4條第2項：
製造、運輸、販賣第二級毒品者，處無期徒刑或7 年以上有期徒
刑，得併科新臺幣700 萬元以下罰金。
附表1：
┌──┬───────────┬──────────┐
│編號│　　 品　　　　名     │   　數　　　量     │
├──┼───────────┼──────────┤
│ １ │冰箱                  │一台                │
├──┼───────────┼──────────┤
│ ２ │壓力罐                │三罐                │
├──┼───────────┼──────────┤
│ ３ │瓦斯筒                │二筒                │
├──┼───────────┼──────────┤
│ ４ │氫氣罐                │三罐                │
├──┼───────────┼──────────┤
│ ５ │氯假麻黃素            │二箱，驗後合計淨重四│
│    │                      │五八００公克        │
├──┼───────────┼──────────┤
│ ６ │攪拌棒                │二支                │
├──┼───────────┼──────────┤
│ ７ │搖台                  │三台                │
├──┼───────────┼──────────┤
│ ８ │鋼鍋                  │三個                │
├──┼───────────┼──────────┤
│ ９ │陶瓷漏斗              │五個                │
├──┼───────────┼──────────┤
│１０│玻璃濾瓶              │四支                │
├──┼───────────┼──────────┤
│１１│溫度計                │二支                │
├──┼───────────┼──────────┤
│１２│真空馬達              │二台                │
├──┼───────────┼──────────┤
│１３│鈀金                  │三瓶                │
├──┼───────────┼──────────┤
│１４│氫氣化鈉              │一箱                │
├──┼───────────┼──────────┤
│１５│醋酸鈉                │一箱                │
├──┼───────────┼──────────┤
│１６│硫酸鋇                │一箱                │
├──┼───────────┼──────────┤
│１７│酸鹼試紙              │二盒                │
├──┼───────────┼──────────┤
│１８│風扇                  │二台                │
├──┼───────────┼──────────┤
│１９│活性碳                │四瓶                │
├──┼───────────┼──────────┤
│２０│鹽酸                  │一箱                │
├──┼───────────┼──────────┤
│２１│濾紙                  │三包                │
├──┼───────────┼──────────┤
│２２│快速爐                │六台                │
├──┼───────────┼──────────┤
│２３│食鹽                  │二袋                │
├──┼───────────┼──────────┤
│２４│磅秤                  │一個                │
├──┼───────────┼──────────┤
│２５│脫水機                │一台                │
├──┼───────────┼──────────┤
│２６│量筒                  │二個                │
├──┼───────────┼──────────┤
│２７│勺子                  │三個                │
├──┼───────────┼──────────┤
│２８│濾袋                  │二只                │
├──┼───────────┼──────────┤
│２９│塑膠桶                │五個                │
├──┼───────────┼──────────┤
│３０│氫氣瓶                │二瓶                │
└──┴───────────┴──────────┘
附表2：
┌──┬─────────┬────────────┐
│編號│  　品　　　名    │  檢　　驗　　結　　果  │
├──┼─────────┼────────────┤
│    │結晶五十六包第二級│均含第二級毒品甲基安非他│
│    │毒品甲基安非他命及│命成分，合計淨重５４５３│
│ １ │直接包裝毒品而殘有│０．０公克，空包裝重１１│
│    │第二級毒品安非他命│２０．０公克，純度８７．│
│    │於上不可完全析離之│６２％，純質淨重４７７７│
│    │夾鍊袋。          │９．１９公克。          │
├──┼─────────┼────────────┤
│    │液態第二級毒品甲基│含第二級毒品甲基安非他命│
│    │安非他命及直接裝盛│成分，淨重５４０００．０│
│    │毒品而殘有第二級毒│公克，空包裝重３０００．│
│ ２ │品甲基安非他命於上│０公克，純度４．３１％，│
│    │不可完全析離之塑膠│純質淨重２３２７．４０公│
│    │桶。              │克。                    │
├──┼─────────┼────────────┤
│    │液態第二級毒品甲基│含第二級毒品甲基安非他命│
│    │安非他命及直接裝盛│成分，淨重５２０００．０│
│    │毒品而殘有第二級毒│公克，空包裝重３０００．│
│ ３ │品甲基安非他命於上│０公克，純度４．１７％，│
│    │不可完全析離之塑膠│純質淨重２１６８．４０公│
│    │桶。              │克。                    │
├──┼─────────┼────────────┤
│    │液態第二級毒品甲基│含第二級毒品甲基安非他命│
│    │安非他命及直接裝盛│成分，淨重７００００．０│
│    │毒品而殘有第二級毒│公克，空包裝重３０００．│
│ ４ │品甲基安非他命於上│０公克，純度４．４６％，│
│    │不可完全析離之塑膠│純質淨重３１２２．０公克│
│    │桶。              │。                      │
├──┼─────────┼────────────┤
│    │液態第二級毒品甲基│含第二級毒品甲基安非他命│
│    │安非他命及直接裝盛│成分，淨重３７０００．０│
│    │毒品而殘有第二級毒│公克，空包裝重３０００．│
│ ５ │品甲基安非他命於上│０公克，純度３．６７％，│
│    │不可完全析離之塑膠│純質淨重１３５７．９０公│
│    │桶。              │克。                    │
├──┼─────────┼────────────┤
│    │液態第二級毒品甲基│含第二級毒品甲基安非他命│
│    │安非他命及直接裝盛│成分，淨重４００００．０│
│    │毒品而殘有第二級毒│公克，空包裝重３０００．│
│ ６ │品甲基安非他命於上│０公克，純度３．７０％，│
│    │不可完全析離之塑膠│純質淨重１４８０．０公克│
│    │桶。              │。                      │
├──┼─────────┼────────────┤
│    │液態第二級毒品甲基│含第二級毒品甲基安非他命│
│    │安非他命及直接裝盛│成分，淨重２２５００．０│
│    │毒品而殘有第二級毒│公克，空包裝重１５００．│
│ ７ │品甲基安非他命於上│０公克，純度１３．１８％│
│    │不可完全析離之塑膠│，純質淨重２９６５．５０│
│    │桶。              │公克。                  │
├──┼─────────┼────────────┤
│    │液態第二級毒品甲基│含第二級毒品甲基安非他命│
│    │安非他命及直接裝盛│成分，淨重２２０００．０│
│    │毒品而殘有第二級毒│公克，空包裝重１０００．│
│ ８ │品甲基安非他命於上│０公克，純度４．０％，純│
│    │不可完全析離之塑膠│質淨重８８０．０公克。  │
│    │桶。              │                        │
├──┼─────────┼────────────┤
│    │液態第二級毒品甲基│含第二級毒品甲基安非他命│
│    │安非他命及直接裝盛│成分，淨重１５０００．０│
│    │毒品而殘有第二級毒│公克，空包裝重１０００．│
│ ９ │品甲基安非他命於上│０公克，純度３．７５％，│
│    │不可完全析離之塑膠│純質淨重５６２．５公克。│
│    │桶。              │                        │
└──┴─────────┴────────────┘
附表3：
┌──┬──────────────────────┐
│階段│     製 造 甲 基 安 非 他 命 過 程          │
├──┼──────────────────────┤
│ 　 │將麻黃素放在桶中，以一比一比例加「麗坊」之化│
│ 第 │學藥劑浸泡二小時，再以○‧八比一之比例，加入│
│ 一 │強酸浸泡二小時，再以一比一‧五比例加入乙醚浸│
│ 階 │浸泡二小時，還原後，以濾紙過濾，並加入丙酮洗│
│ 段 │淨中和，待原料呈雪白之黏糊狀，再加以曬乾成雪│
│    │白米粉狀，第一階段製成即屬完成。            │
├──┼──────────────────────┤
│ 　 │將上開曬乾之雪白米粉狀之粉末，以每五公斤加一│
│ 　 │萬五千六百ＣＣ的水，予以加熱，使之成為液態，│
│ 　 │再將該液態倒入壓力鋼瓶，並加入氯化鈀、硫酸鋇│
│ 　 │、氰酸鈉、鹽酸後，再加入氫氣，放在搖台上予以│
│ 第 │混和，約二小時後，再加入蘇打調ＰＨ值，將ＰＨ│
│ 二 │值調至六‧五至七‧○之間，再以玻璃燒杯、漏斗│
│ 階 │、濾紙及抽氣機過濾雜質，以快速爐加溫至六十八│
│ 段 │度，然後再加入活性炭過濾，並以快速爐加溫至六│
│    │十八度到七十度左右，持續三小時後，分裝於小型│
│ 　 │塑膠桶內待其冷卻，再放入冰箱，待其成為結晶體│
│ 　 │，再把結晶體放置於空麵粉袋內，以脫水機予以脫│
│ 　 │水，第二階段製成即屬完成。                  │
├──┼──────────────────────┤
│ 　 │將經脫水機脫水後之結晶體，以每公斤加四百五十│
│ 第 │ＣＣ的水，加入活性炭混合，以玻璃燒杯、漏斗、│
│ 三 │濾紙及抽氣機過濾雜質，再以瓦斯爐加溫到六十八│
│ 階 │至七十五度，持續約三至四小時，待其產生結晶狀│
│ 段 │後，分裝於小型塑膠桶內待其冷卻，再放入冰箱，│
│    │待其結晶後，即是第二級毒品甲基安非他命。    │
└──┴──────────────────────┘
附表4：
┌──┬────────────┬─────────┐
│編號│  　手　機　　門　號    │ 備註（所有人）   │
├──┼────────────┼─────────┤
│    │0000000000    │                  │
│    ├────────────┤                  │
│    │0000000000    │                  │
│    ├────────────┤                  │
│ １ │0000000000    │　　乙　○　○    │
│    ├────────────┤                  │
│    │0000000000    │                  │
│    ├────────────┤                  │
│    │0000000000    │                  │
│    ├────────────┤                  │
│    │0000000000    │                  │
├──┼────────────┼─────────┤
│ ２ │0000000000    │    曾　貫　政    │
│    ├────────────┤                  │
│    │0000000000    │                  │
├──┼────────────┼─────────┤
│ ３ │0000000000    │    戊　○　○    │
├──┼────────────┼─────────┤
│ ４ │0000000000    │    己　○　○    │
├──┼────────────┼─────────┤
│ ５ │0000000000    │    吳　文　哲    │
├──┼────────────┼─────────┤
│ ６ │0000000000    │    方　建　仁    │
├──┼────────────┼─────────┤
│ ７ │0000000000    │    「阿　勝」    │
├──┼────────────┼─────────┤
│ ８ │0000000000    │    甲　○　○    │
└──┴────────────┴─────────┘
